臺灣高等法院刑事判決　　　　　　　　96年度上訴字第3358號
上　訴　人
即　被　告　甲○○
　　　　　　　　　　　樓(
選任辯護人　賴玉梅律師
　　　　　　周福珊律師
　　　　　　王嘉斌律師
上列上訴人因殺人未遂等案件，不服臺灣士林地方法院95年度訴
字第1200號，中華民國96年6月27日第一審判決（起訴案號：臺
灣士林地方法院檢察署95年度偵字12330號；併辦案號: 同署95
年度偵字第11354號），提起上訴，本院判決如下：
    主  文
上訴駁回。
    事  實
一、甲○○明知可發射子彈具有殺傷力之改造手槍及具有殺傷力
    之子彈，非經中央主管機關許可，不得寄藏，竟自民國
    (民國)93 年10月間某日起，受蔡俊明（已歿）之委託，保
    管具有殺傷力之仿BERETTA廠92FS型半自動手槍之改造手槍
    （槍枝管制編號0000000000號，下稱A改造手槍）1把（含彈
    匣1個）及具有殺傷力之土造口徑9mm之子彈1顆、土造口徑
    8.99mm之子彈1顆，並均將之藏放在其臺北縣中和市○○街
    418巷16弄2之3號5樓住處。嗣於95年9月10日甲○○因涉犯
    殺人未遂案（詳如後述），為警拘提到案，經甲○○帶同員
    警至其臺北縣中和景新街418巷16弄2之3號住處1樓樓梯下方
    之水塔上起出前揭A改造手槍1把（含彈匣1個）扣案，始查
    知上情。
二、甲○○與其前女友乙○○發生感情糾紛，乙○○之兄劉晏志
    即約甲○○於95年9 月9 日上午7 時許至捷運南勢角站附近
    談判，惟一言不合，劉晏志即與姓名年籍不詳之成年男子基
    於普通傷害之犯意聯絡，分持長約50公分左右之空心鐵棍、
    桌子共同接續毆打甲○○，致甲○○受有右大腿刮傷約6.5
    公分並縫3 針長約1.8 公分之傷害（劉晏志涉犯刑法第277
    條第1 項普通傷害罪嫌部分，經撤回告訴後，已為臺灣士林
    地方法院檢察署檢察官於95年11月10日以95年度偵字第1350
    8 號處分不起訴），甲○○受此屈辱，心有未甘，亟思報復
    並討回公道，遂另與劉晏志約定於95年9 月10日凌晨0 時許
    ，在臺北市士林區財團法人新光吳火獅紀念醫院（下稱：新
    光醫院）附近談判，甲○○攜其所寄藏之上揭A 改造手槍1
    把（內含彈匣1 個），並裝填其寄藏之上揭具殺傷力之土造
    口徑9mm 之子彈1 顆、土造口徑8.99mm之子彈1 顆於彈匣內
    ，與友人分乘數輛自用小客車前往新光醫院附近。劉晏志亦
    持仿BERETTA 廠84型半自動手槍製造之改造手槍（槍枝管制
    編號0000000000，下稱B 改造手槍）1 把（含彈匣1 個）及
    土造9.0 ㎜子彈2 顆，駕駛車號2256–MR自用小客車搭載陳
    泓瑜（起訴書誤載為「陳弘瑜」應予更正，乘於該車副駕駛
    座）、乙○○（乘於該車左後座）及白羽琤（乘於該車右後
    座）前往談判，亦集結多部車輛在場。迄同日凌晨1 時許，
    劉晏志確認徘徊在新光醫院附近之多輛自用小客車係甲○○
    一方之人馬後，先持前揭B 改造手槍，朝其中1 輛白色鈴木
    牌自用小客車射擊子彈，惟因子彈卡彈未能擊發，始未致人
    傷亡，惟雙方人馬亦因此一哄而散。劉晏志旋駕駛車號2256
    –MR自用小客車駛離新光醫院，行經臺北市○○區○○路6
    段，恰與甲○○所駕駛之黑色自用小客車相遇。劉晏志恐甲
    ○○持槍報復，遂加速逃離，甲○○則駕車緊跟在後。嗣劉
    晏志駕駛上開車號2256–MR自用小客車右轉沿文林北路行駛
    ，至文林北路94巷時，原欲再右轉進入文林北路94巷時，惟
    因車速過快，其駕車角度無法駛入該巷，遂停車並倒車以調
    整車頭角度，惟此時甲○○已自後追及，在劉晏志駕駛之車
    號2256–MR自用小客車座前方，2 車最近之處距離不及3公
    尺。甲○○雖可預見持槍朝內有人員乘坐之車輛射擊，可能
    導致車內乘員死亡，甚或因子彈擊發後無從控制之跳彈、反
    彈等情況，除擊中車內成員致死外，亦可能進而波及臺北市
    ○○○路上不特定用路人致死等情，竟基於縱因而致人於死
    亦不違背其本意之不確定殺人故意，乘於駕駛座上，以右手
    持前揭A 改造手槍，未經覘孔、準星瞄準以確定實際彈著點
    ，即傾身伸直右手斜向後指，使槍口自其所駕駛之該車副駕
    駛座開啟之車窗朝窗外劉晏志所駕駛之車號22 56 –MR 自
    用小客車接續射擊彈匣內2 顆土造子彈，其中1 顆子彈貫穿
    該自用小客車左前車門鋼板（彈孔座標：離地高43公分，離
    門沿35.5公分，子彈射入角度：仰角10度、與車頭夾角30
    度）後，卡在車門邊致車門產生明顯凹痕，幸未擊中車內乘
    客；另1 顆子彈則貫穿該自用小客車左後車門鋼板（彈孔座
    標：離地高78公分、離門沿28公分，子彈射入角度：仰角10
    度、與車頭夾角45度）後，由車門內側把手下方進入車內後
    座，擊中該車左後座乘員乙○○之右臀部。甲○○開槍後，
    隨即倉皇逃逸。劉晏志見乙○○驚呼中彈，旋將乙○○送往
    臺北市立聯合醫院陽明院區救治，幸因子彈射入角度較低，
    乙○○僅受有右臀部槍傷合併彈片滯留及感染等傷害，而未
    造成死亡之結果。嗣於95年9月29日上午10時許，員警持拘
    票拘提甲○○到案，經甲○○帶同員警前往其臺北縣中和景
    新街418巷16弄2之3號住處1樓樓梯下方之水塔上起出前揭A
    改造手槍1把（含彈匣1個）扣案，並自乙○○傷處暨臺北市
    ○○路94巷口槍擊現場，扣得上開土造子彈彈頭2顆，始偵
    悉上情。
三、案經臺北市政府警察局北投分局報告臺灣士林地方法院檢察
    署檢察官偵查起訴。
    理  由
壹、程序方面:
  (一)證人劉晏志、陳泓瑜於警詢時所為之陳述，核屬刑事訴訟法
    第159 條第1 項所稱被告以外之人於審判外之言詞或書面陳
    述，不得作為證據。
  (二)又按被告以外之人於偵查中向檢察官所為之陳述，除顯有不
    可信之情況者外，得為證據，刑事訴訟法第159 條之1 第2
    項定有明文，而其中所稱「顯有不可信」，係指陳述是否出
    於供述者之真意、有無違法取供情事之信用性而言，故應就
    偵查或調查筆錄製作之原因、過程及其功能等加以觀察其信
    用性，據以判斷有無顯不可信之情形（最高法院94年度台上
    字第629 號刑事判決意旨參照）。經查，證人劉晏志、陳泓
    瑜、乙○○於偵查中具結後所為證述，雖係被告以外之人於
    審判外之陳述，然渠等係因親身經歷本案發生經過，乃於偵
    查中經檢察官以證人身分傳喚到庭，並於具結後陳述渠等證
    詞，筆錄錄製過程均經全程錄音，且檢察官偵訊問題均切中
    本案待證事實，並使證人連續陳述，筆錄錄製完畢後，亦經
    證人核閱無訛後簽名在末，可性信極高，因此上開證據固為
    傳聞證據，但其信用度受有擔保；且本院審酌其等於偵訊中
    所為陳述之當時情形，既係出於自由意志，亦無顯不可信之
    情況，應符合上開規定，且又經原審分別傳訊到庭行交互詰
    問，均使當事人就上開審判外陳述之疑點獲有進一步澄清或
    請求調查證據之機會，自得採為證據。
  (三)又卷附內政部警政署刑事警察局槍彈鑑定書2 份（內政部警
    政署刑事警察局95年10月13日刑鑑字第0950147960號鑑定書
    ，附於臺灣士林地方法院檢察署95年度偵字第1233 0號卷【
    下稱：第12330號卷】第82頁以下、95年10月27日刑鑑字第
    09 50148900號鑑定書，附於第12330號卷第236頁以下）、
    臺北市政府警察局現場初步勘察報告（附原審卷）、乙○○
    臺北市立聯合醫院陽明院區95年10月16日診字第95007713號
    診斷證明書（附於1233 0號卷第111頁以下）、臺北市政府
    警察局北投分局刑案照片（第12330號卷第44頁至第57 頁）
    、扣案之A改造手槍1把（含彈匣1個）、土造口徑9mm 之子
    彈頭1顆、土造口徑8.99mm之子彈彈頭1顆，及被告偵訊時就
    其遭劉晏志毆傷之受傷照片（臺灣士林地方法院檢察署95年
    度偵字第11354號卷【下稱：第11354號卷】第79頁）等證物
    ，經審酌其作成之情況，核均與刑事訴訟法第159條之4之規
    定相符，復查無違背法定程序之取得情形，因認宜例外賦予
    其證據適格之地位，認有證據能力，得為本案之證據。
貳、實體方面:
一、訊據上訴人即被告甲○○對於上揭寄藏A改造手槍1把（含彈
    匣1個）、土造子彈2顆之犯罪事實均坦承不諱，並有扣案之
    改造手槍1把（含彈匣1個）、被告擊發後所餘之土造子彈彈
    頭2顆扣案可佐。扣案之A改造手槍1把（含彈匣1個）及彈頭
    2顆經送內政部警政署刑事警察局以性能檢驗法鑑定結果，
    認送鑑之手槍1把（槍枝管制編號：0000000000號，內含彈
    匣1個），係仿BERETTA廠92FS型半自動手槍製造之槍枝，換
    裝土造金屬槍管與土造金屬滑套而成之改造手槍，機械性能
    良好，可擊發適用子彈，認具殺傷力，此有內政部警政署刑
    事警察局95 年10月13日刑鑑字第0950147960號槍彈鑑定書1
    份在卷可憑（參見第12330號卷】卷第82頁至第84頁）。至
    扣案之子彈彈頭2顆，因係擊發子彈後所餘之物，無從再行
    鑑驗試射，送鑑結果亦僅得確認其狀態，略以：其中1顆認
    係直徑約9mm已擊發撞擊變形之土造金屬彈頭，其彈頭重量
    約7.87克，彈頭形狀為圓頭彈（銅包衣），無來復線；另1
    顆則認係直徑8.99 mm之土造金屬彈頭，重約4.54克，彈頭
    形狀為圓頭彈，彈頭未變形，無來復線等語，此有內政部警
    政署刑事警察局95年10月27日刑鑑字第0950148900號槍彈鑑
    定書附卷可稽（附於第12330號卷第236頁）。惟該2顆子彈
    自扣案改造手槍擊發後，分別射穿車號2256–MR自用小客左
    前、左後車門之鋼板，其中一顆且射入乙○○右臀部，分有
    車號22 56–MR自用小客車左前車門、左後車門彈著點之照
    片18幀（參見第12330號卷第49頁至第57頁）、臺北市立聯
    合醫院陽明院區乙○○診斷證明書1紙在卷可憑（參見第
    12330號卷第111頁），足見被告寄藏之土造子彈2顆亦具殺
    傷力無訛。從而，被告自白寄藏具殺傷力之A改造手槍1把（
    含彈匣1個）及具殺傷力之土造金屬彈頭2顆，堪認與事實相
    符，可以採信，其此部分犯行至堪認定。
二、被告甲○○對於渠於上開時、地，持上揭寄藏A改造手槍1把
    （含彈匣1個）、土造子彈2顆，朝劉晏志所駕駛之自用小客
    車射擊2顆子彈，1顆擊中該自用小客車左前車門，另1顆貫
    穿該自用小客車左後車門後，擊中後座乘客乙○○之臀部等
    情亦坦承不諱，惟矢口否認有何殺人犯行，辯稱：伊當時係
    持已裝填具殺傷力子彈2顆之扣案改造手槍，刻意朝劉晏志
    駕駛之車號22 56–MR自用小客車左後車輪射擊2顆子彈，伊
    誤認劉晏志刻意阻其去路，又以為劉晏志又要持槍射擊，開
    槍之本意在嚇唬劉晏志，因不知乙○○在車上，也無意射殺
    乙○○，並無殺人犯意云云。惟查：
  (一)被告甲○○與女友乙○○因生感情糾紛，乙○○之兄劉晏志
    因而約甲○○於95年9 月9 日上午7 時許至臺北縣中和市大
    華夜市談判，劉晏志並與姓名年籍不詳之成年男子基於普通
    傷害之犯意聯絡，分持長約50公分左右之空心鐵棍、桌子毆
    打甲○○，致甲○○受有右大腿刮傷約6.5 公分並縫3 針長
    約1.8公分之傷害。被告心有未甘，即透過乙○○向劉晏志
    嗆聲，稱要其「火力準備飽一點」，與劉晏志約定於95年9
    月10日凌晨0時許，在新光醫院附近再戰，嗣被告與劉晏志
    果於約定時地，相互邀集人馬，被告並隨身攜帶已裝填口徑
    9mm土造子彈1顆、口徑8.99mm土造子彈1顆之扣案A改造手槍
    1把；劉晏志亦隨身攜帶B改造手槍1把（含彈匣1 個）及9.0
    ㎜土造子彈2顆，駕駛車號2256-MR自用小客車搭載陳泓瑜、
    乙○○及白羽琤到場。嗣雙方人馬在新光醫院外首次遭遇後
    ，因故一哄而散，嗣甲○○與劉晏志駕駛之自用小客車又在
    承德路6段不期而遇，甲○○駕駛之自用小客車且在劉晏志
    沿臺北市○○○路行駛，行至臺北市○○○路94巷巷口時，
    因劉晏志欲倒車轉入該巷，而超越劉晏志駕駛之上開自用小
    客車時，即停車，並自駕駛座伸手，持扣案A改造手槍朝右
    後方之劉晏志駕駛自用小客車接續射擊2槍，致2顆子彈分別
    貫穿劉晏志駕駛之車號2256-MR自用小客車左前車門鋼板及
    左後車門鋼板，後者且進而擊中左後座乘客乙○○之右臀部
    ，致乙○○受有右臀部槍傷合併彈片滯留及感染等傷害等情
    ，除據被告自承在卷外，且有被告長約6.5公分並縫3針長約
    1.8公分之傷口照片（第1135 4號卷第79頁）可佐，並經證
    人劉晏志（分別參見95年10月25日偵訊筆錄，附於第12330
    號卷第194頁、原審95年3月8日審判筆錄第3頁以下），乙○
    ○（分別參見95年10月19日偵訊筆錄，附於第12 330號卷第
    100頁以下、原審96年4月19日審判筆錄第7頁以下）證述在
    卷，且有車號2256–MR自用小客車左前車門、左後車門彈著
    點之照片18幀（參見第1233 0號卷第49頁至第57頁）、鑑定
    證人黃壬鍵之證述（參見原審96年5月10日審判筆錄第6頁
    ）、臺北市立聯合醫院陽明院區乙○○診斷證明書1紙（參
    見第12330號卷第11 1頁）可證。
  (二)按殺人犯意之存否固係隱藏於行為人內部主觀之意思，然被
    害人傷痕之多寡、受傷部位是否為致命部位、傷勢輕重之程
    度、加害人下手情形、所用兇器為何，並與被害人是否相識
    、有無宿怨等情，雖不能執為認定殺人犯意有無之絕對標準
    ，然仍非不得審酌事發當時情況，觀其行為動機，視其下手
    情形，佐以其所執兇器、致傷結果等予以綜合觀察論斷。且
    按，刑法第13條第1項明定：行為人對於構成犯罪之事實，
    明知並有意使其發生者為故意。同條第2項明定：行為人對
    於犯罪之事實，預見其發生，而其發生並不違背其本意者，
    以故意論。前者學理上謂為意欲主義，後者謂為容認主義，
    但不論其為「明知」或「預見」，皆為故意犯主觀上之認識
    ，只是程度強弱有別，行為人有此認識進而有「使其發生」
    或「任其發生」之意，則形成犯意，前者為確定故意、直接
    故意，後者為不確定故意、間接故意，但不論其為確定故意
    或不確定故意，其「明知」或「預見」乃在犯意決定之前，
    至於犯罪行為後結果之發生或未發生，則屬因果關係問題，
    因常受有物理作用之支配，非必可由行為人「使其發生」或
    「任其發生」，故犯意之認識與犯罪之結果為截然不同之概
    念，不容混淆（最高法院90年度台上字第7964號判決意旨參
    照）。
(三)自犯案動機而言：被告先遭劉晏志聚眾傷害成傷，旋先行向
    劉晏志嗆聲，翌日並各自聚眾攜械至約定地點，其尋仇之意
    甚為明確。被告於確認劉晏志所駕車輛為黑色休旅車，且邀
    集到場之人群因故一哄而散之後（參見被告95年9 月30日偵
    訊筆錄，第12330號卷第70頁），2人2度在承德路偶遇，被
    告仍於所駕車輛追及並超越劉晏志所駕車號2256-MR自用小
    客車，並於追及後持槍射擊，顯見被告係承前約見劉晏志之
    尋仇本意開槍。惟被告既係在眾人在新光醫院一哄而散之情
    形下，在承德路巧遇劉晏志，復在文林北路94巷口自後追及
    劉晏志所駕車號2256-MR自用小客車，倘已無尋仇之意，何
    須苦苦在後追趕？且劉晏志當時忙於倒車，已無再為尋釁之
    動作，文林北路路幅甚寬，亦無受阻之虞，證人劉晏志亦證
    稱：「我是在最外線道，應該有三、四線道」、「我那時記
    得我後面沒有車」「（甲○○開槍時，距離我）大約2公尺
    」、「（他開槍時）因為緊張，所以（我）不能確定他到底
    朝那個角度開槍」等語（參見原審96年3月8日審判筆錄第16
    、94頁），足徵被告所辯: 伊誤認劉晏志刻意阻其去路，又
    以為劉晏志又要持槍射擊，開槍之本意係在嚇阻劉晏志乙節
    ，並不可採。況倘被告為恐嚇劉晏志，大可對空鳴槍，亦無
    在未經精確瞄準、持用準確度未必等同於制式手槍之A改造
    手槍，任意斜向後指接續朝內有人在之自用小客車射擊2槍
    之必要。被告上訴本院後，再聲請傳喚劉晏志，證明被告射
    擊時，兩車距離，及距離內並無其他車輛及行人乙節，因劉
    晏志已於原審證述明確，本院認無再予傳喚之必要，併此
    明。
(四)自被告持用之兇器而言：被告犯案時持用之扣案A改造手槍
    ，暨其內裝填之口徑9mm之土造子彈、口徑8.99mm之土造子
    彈各1顆，客觀上均具殺傷力，已如前述；而其威力強大，
    可輕易取人性命，以被告之年齡及智識程度暨刻意事前邀約
    ，透過乙○○向劉晏志嗆聲，要其「火力準備飽一點」，聚
    眾談判之情，足見被告主觀上對於寄藏、持用到場之扣案A
    改造手槍及子彈殺傷力強大，知之甚詳。
(五)自被告下手情形而論：依卷附臺北市政府警察局北投分局之
    現場彈道模擬照片觀之，被告駕駛車輛之位置，應在劉晏志
    駕駛之車號2256-MR自用小客車左前方（參見第12330號卷第
    51頁至第53頁），劉晏志當時正進行倒車動作，被告則甫自
    後追上；且被告自承持槍射擊時，係「坐在駕駛座，車子靜
    止時，右手持槍，往劉晏志車子後輪胎的開槍。我當時是手
    斜身持槍，手的位置在副駕駛座頭枕前方，子彈是從副駕駛
    座旁邊的窗戶擊發，因為右後座的窗戶沒有打開，我是手槍
    斜指往後射擊。我開槍的那剎那，劉晏志的相對位置是平行
    ，我們有對看，我的車頭有超過劉晏志的車頭，因為他正在
    倒車，我是靜止的，開槍時，我的手沒有靠在右前座的頭枕
    上。」等語（原審96年3月8日審判筆錄第17頁）。則被告明
    知劉晏志駕駛之車號2256-MR之自用小客車正倒車調整車頭
    角度，以右轉進入文林北路94巷，該自用小客車內有人，復
    對於持扣案距殺傷力之A改造手槍、子彈，在其無從就透過
    槍枝覘孔、準星瞄準，藉以確認具強大殺傷力之子彈可能之
    彈著點位置，不致傷及人命之情形下，即坐於駕駛座上，持
    扣案A改造手槍，隨意向後斜指，朝車號2256-MR自用小客車
    射擊，除預見子彈可能因穿透車門、窗戶進入車內，致擊斃
    車號2256-MR自用小客車內乘員外，當亦預見擊發之子彈亦
    可能因跳彈、反彈等情況，波及臺北市○○○路上不特定之
    用路人，詎仍執意持具殺傷力之扣案A改造手槍，近距離朝
    車號2256-MR自用小客車接續急扣扳機射擊2次，用罄彈匣內
    所有子彈，且確亦已肇生車號2256-MR自用小客車內左後座
    乘員乙○○中彈受傷之結果，顯見被告內心確有即使擊斃車
    內乘員，或不特定之用路人，亦不違背本意之殺人不確定故
    意甚明，其辯稱無殺人故意，應係避重就輕之詞。
(六)再細繹卷附彈道模擬照片，及臺北市政府警察局北投分局現
    場初步勘察報告（附原審卷），載明車號2256 -MR自用小客
    車中彈位置，係「駕駛座車門、駕駛座後方車門各有1明顯
    彈孔，駕駛座車門彈孔座標：離地高43公分，離門沿35.5
    公分，子彈射入角度：仰角10度、與車頭夾角30度，子彈射
    穿車門卡在車門邊（有明顯凹痕）；駕駛座後方車門彈孔座
    標：離地高78公分、離門沿28公分，子彈射入角度：仰角10
    度、與車頭夾角45度（本院按：原誤載為65度，經鑑定證人
    黃任鍵當庭更正為45度，參見原審96年5月10日審判筆錄第4
     頁），子彈射穿車門由車門內側把手下方出來（造成乙○
     ○臀部槍傷）」等語，且所謂仰角10度，指持槍人槍口往
     下10度；至車頭夾角由30度增為45度，由於兩車離得越遠
     ，角度越小，表示兩車或其中之一可能仍在運動等情，均
     據鑑定證人黃壬鍵結證明確（參見原審96年5月10日審判筆
     錄第3頁至第5頁），則被告持槍射擊時，槍口確略往下偏
     10度，雖堪認定。然鑑定證人黃壬鍵亦證稱：「如兩車很
     近，這個10度即近乎水平射擊」，而當庭模擬「仰角10度
     」之射擊角度拍照存卷供參，依其模擬之結果，以車號
     2256 -MR自用小客車左後車門彈孔為例，假設持槍乘於駕
     駛座之被告高度離地面約130 公分，則持槍位置與彈孔之
     距離約僅371公分，其距離均甚近；復依其用槍之實際經驗
     ，證稱：「如急扣扳機，因為出力的關係，槍口會有往下
     的現象等語」。依鑑定證人上開所證，綜合被告自承當時
     「手槍斜指往後射擊」之姿勢，根本無從透過覘孔瞄準車
     號2256 -MR自用小客車之左後輪，以及被告在駕駛座上接
     續扣發扳機，間隔約僅1秒（證人陳泓瑜原審96年3月8日證
     詞，見當日審判筆錄第21頁），甚至槍聲接近，以致證人
     乙○○僅注意到一聲槍響（原審96年4月19日審判筆錄第16
     頁），其行兇時間短促，是本案彈著點所以呈「仰角10度
     」，當非被告刻意「瞄準」車號2256-MR自用小客車左後輪
     射擊之結果，而係近乎水平角度射擊，又急扣扳機所致之
     結果。本院再依被告之聲請，檢送相關卷證，送請法務部
     調查局鑑定扣案土造貝瑞塔手槍之相關問題，據該局96年
     11月7日調科參字第09600482230號函稱：「二、據瞭解一
     般手槍所射出子彈之有效射程約50公尺，義大利貝瑞塔92F
     手槍射擊在50公尺距離之固定目標其平均彈著點偏離瞄準
     點的距離約10.2公分，被公認為精準度高的槍種之一，而
     仿造貝瑞塔M92系列外型之土造手槍發射土造子彈之準度及
     威力均不能達到制式手槍之水準。手槍交戰距離在七公尺
     以內常以「近迫射擊方式」為之，射手無須透過槍枝照門
     、準星瞄準目標，僅持槍指向「想定目標」扣動扳機即可
     ，理論上近迫射擊時槍口指向人體大部則其著點在人體大
     部。三、實務上射手之「想定目標」除非事前告知並射擊
     命中目標予以證明，若未命中目標仍屬白功。依本案車號
     2256ＭＲ休旅車遭槍擊之彈著點型態觀察，若依近迫射擊
     方式研判，射手持槍指向2256ＭＲ休旅車右後輪方向可能
     性較大，但無法證明是否為射手之「想定目標」。四、一
     般手槍射擊時因射手之手指「急扣扳機」的動作，肇使姿
     勢改變而使槍口偏下情形，純屬射手對槍枝控制操作等之
     射擊技術層次。同理本案扣案手槍遇射手「急扣扳機」時
     亦有槍口會有偏下情形。」有該局函件在卷可按。如上所
     述，本件既係近距離，短時間內，急扣扳機　，衡情自無
     瞄準「想定目標」之可能。被告雖辯稱其當時係刻意瞄準
     車號2256-MR自用小客車左後車輪射擊乙節，亦無可採。
(七)被告辯稱不知車內除劉晏志外，尚有他人，且劉晏志所駕車
    輛除駕駛座車窗略微開啟外，其餘車窗均關閉，亦據證人劉
    晏志、陳泓瑜、乙○○分別證述在卷。惟被告明知車號2256
    -MR之黑色休旅車係劉晏志駕駛，其未經瞄準，手槍斜指往
    後射擊所擊發之兩顆子彈，其一彈著點又在左前車門駕駛座
    位置，僅幸因位置偏低，致未造成死傷，仍不能以此為有利
    被告之認定。被告雖辯稱：伊不知乙○○亦在車上云云。然
    證人乙○○卻證稱：95年9月10日凌晨0時22分、39分時，其
    兄劉晏志有叫伊拿伊手機撥電話給甲○○，由其兄劉晏志與
    被告談話，核與原審卷附乙○○0000000000號手機通聯紀錄
    於95年9月10日凌晨0時22分28秒、同日凌晨0時39分41秒起
    ，其上開手機確與甲○○之0000000000號手機通聯之情相符
    。其又稱伊手機並未隱藏來電顯示，對方可以知道係伊手機
    撥打，且當晚伊也有問甲○○在何處等語（參見96年4月19
    日原審審判筆錄第16頁、第18頁），則被告於當晚之場合，
    均藉由同一手機分別與劉晏志、乙○○通話，當可藉此得悉
    劉晏志與乙○○係同在一車，劉晏志所駕車輛內尚有他人，
    則其所辯亦有不實。
(八)被告又辯稱，倘其有殺人故意，大可持槍朝車窗射擊云云。
    惟公訴人既以被告主觀上係以殺人之不確定故意而為本案犯
    行，亦即預見持槍朝自用小客車射擊，可能擊斃車內乘員，
    仍基於縱使發生致人死亡之結果，亦不違其本意之心理狀態
    ，而就被告犯行提起公訴，就刑法第271條第2項、第1項之
    殺人未遂罪之主觀構成要件，本不必證明至被告存有直接故
    意、確定故意之程度，不能執此遽為有利被告之論斷。
(九)又被害人乙○○中彈後，固僅受有右臀部槍傷合併彈片滯留
    及感染之輕微傷害，然被告既係本於不確定之殺人犯意而為
    本案犯行，死亡結果之發生或者未發生，僅屬因果關係問題
    ，因常受物理作用之支配，不能持此即為有利被告之認定。
(十)綜上所述，扣案槍枝威力強大，可輕易取人性命，被告知之
    甚詳，始先嗆聲後攜之到場；又以具殺傷力槍枝當街射擊內
    部空間甚狹之自用小客車，子彈除可能直接穿透車窗玻璃或
    鋼板，直接擊中車內乘員外，子彈亦可能於擊發後產生跳彈
    、貫穿後再反彈等無法預期之各種情況，貫穿鋼板、車窗玻
    璃，致車內之人，甚或不特定之用路人發生死亡結果，上開
    情形當為被告所能預見。被告明知於臺北市○○○路94巷口
    倒車行駛之車號2256- MR自用小客車內有人，且預見未經精
    確瞄準持槍射擊，可能發生如上各種情形，致人傷亡，猶仍
    急扣扳機接續射擊2次而用罄彈匣內子彈，顯見被告內心確
    有即使擊斃車內之人亦不違背其本意之殺人不確定故意甚明
    ，其辯稱無殺人故意，應係避重就輕之詞。被告殺人未遂犯
    行，事證明確，應堪認定。
三、核被告所為，係犯槍砲彈藥刀械管制條例第8條第4項未經許
    可，寄藏可發射子彈具有殺傷力之改造手槍罪、同法第12
    條第4項未經許可寄藏子彈罪，刑法第271條第2項、第1項之
    殺人未遂罪。又按槍砲彈藥刀械管制條例所稱之「寄藏」與
    「持有」，均係將物置於自己實力支配之下，僅寄藏必先有
    他人之持有行為，其保管本身所為之持有，乃係寄藏之當然
    結果，法律上自宜僅就寄藏行為包括之評價，爰不另就持有
    予以論罪。按非法寄藏改造手槍、子彈罪為繼續犯，於其終
    止持有之前，犯罪行為仍在繼續實施之中，其間法律縱有變
    更，但其行為既繼續實施至新法施行以後，自無行為後法律
    變更之可言。被告自93年10月間某日起，寄藏具有殺傷力之
    扣案A改造手槍1把及具有殺傷力之子彈2顆，嗣經警於95年9
    月29日查獲，其持有上開槍、彈之行為繼續中，則槍砲彈藥
    刀械管制條例關於非法持有其他可發射子彈具殺傷力之改造
    手槍之處罰條文雖於94年1月26日修正公布，以及94年2月2
    日修正公布刑法條文，亦自95年7月1日施行，均不生行為後
    法律變更之新舊法比較問題，自應適用其行為終止時之現行
    槍砲彈藥刀械管制條例及95年7月1日施行之現行刑法。被告
    以一行為同時寄藏改造手槍及子彈，而觸犯數罪名，為想像
    競合犯，依刑法第55條前段之規定，從一重之槍砲彈藥刀械
    管制條例第8條第4項之未經許可寄藏改造手槍罪論處。又被
    告所犯未經許可寄藏改造手槍罪與殺人未遂罪之間，犯意各
    別，罪名互異，應予分論併罰。被告已著手於殺人犯行之實
    施，幸僅致車號2256–MR自用小客車左後座乘客乙○○臀部
    中彈，未生死亡結果，其犯罪尚屬未遂，爰依刑法第25條第
    2項按既遂犯之刑度減輕其刑。
四、原審認事證明確，適用上開規定，並審酌被告未經許可，寄
    藏改造手槍1把、子彈2顆；嗣遭劉晏志毆打後，年輕氣盛，
    在受此刺激、不甘受辱之情緒下，邀集友眾，持寄藏改造手
    槍、子彈約見劉晏志欲以私力解決，嗣並當街持槍基於不確
    定殺人之故意擊發子彈2顆，對社會治安危害至鉅，犯後持
    詞辯解，惟被害人乙○○已表明並無追究之意（臺灣士林地
    方法院檢察署95年度偵字第11354號卷95年10月5日偵訊筆錄
    ，附於第1233 0號卷第204頁），及被告當街持改造手槍朝
    自用小客車射擊之犯罪手段，並其前無犯罪之前科紀錄，有
    本院被告前案紀錄表1紙可稽，暨其生活狀況、品行、智識
    程度等一切情狀，認分別量處如原判決主文所示之刑，並定
    執行刑，且就併科罰金部分依刑法第42條第3項前段之規定
    ，諭知易服勞役之折算標準。復敘明扣案之仿BERETTA廠92F
    S型半自動手槍製造之改造手槍1把（槍枝管制編號00000000
    00號，內含彈匣壹個），依槍砲彈藥刀械管制條例第8條第4
    項規定未經許可不得持有，為違禁物，應依刑法第38條第1
    項第1款規定，宣告沒收。至被告寄藏之子彈2顆，雖具殺傷
    力，原亦屬違禁物，然既經擊發，僅殘餘彈頭2顆，堪認已
    失其違禁物性質，無從宣告沒收。於判決理由詳予論述，經
    核認事用法及量刑均無不合。被告提起上訴，仍謂原審量刑
    太重，伊無殺人故意云云，應認為無理由，而予駁回。
據上論斷，應依刑事訴訟法第368條，判決如主文。
本案經檢察官張啟彬到庭執行職務。
中　　華　　民　　國　　96　　年　　12 　月　　27　　日
 　　　　　       刑事第十六庭審判長法　官　葉騰瑞
                                    法　官　莊明彰
                                    法　官　吳鴻章
以上正本證明與原本無異。
如不服本判決，應於收受送達後10日內向本院提出上訴書狀，其
未敘述上訴之理由者並得於提起上訴後10日內向本院補提理由書
（均須按他造當事人之人數附繕本）。
                                    書記官  魏淑娟
中　　華　　民　　國　　96　　年　　12　　月　　27　　日
附錄：本案論罪科刑法條全文
中華民國刑法第271條
（普通殺人罪）
殺人者，處死刑、無期徒刑或 10 年以上有期徒刑。
前項之未遂犯罰之。
預備犯第 1 項之罪者，處 2 年以下有期徒刑。
槍砲彈藥刀械管制條例第8條
未經許可，製造、販賣或運輸鋼筆槍、瓦斯槍、麻醉槍、獵槍、
空氣槍或第4條第1項第1款所定其他可發射金屬或子彈具有殺傷
力之各式槍砲者，處無期徒刑或5年以上有期徒刑，併科新臺幣1
千萬元以下罰金。
未經許可，轉讓、出租或出借前項所列槍枝者，處 5 年以上有期
徒刑，併科新臺幣 1 千萬元以下罰金。
意圖供自己或他人犯罪之用，而犯前二項之罪者，處無期徒刑或
 7 年以上有期徒刑，併科新臺幣 1 千萬元以下罰金。
未經許可，持有、寄藏或意圖販賣而陳列第 1 項所列槍枝者，處
 3年以上10年以下有期徒刑，併科新臺幣700萬元以下罰金。
第 1 項至第 3 項之未遂犯罰之。
